臺灣臺中地方法院刑事判決　　　　　　　　　　　　　九十三年度訴字第九九二號
　　公　訴　人　臺灣臺中地方法院檢察署檢察官
　　被　　　告　丙○○
右列被告因偽造文書等案件，經檢察官提起公訴（九十二年度偵字第二四二四三號）
，本院判決如左：
    主  文
丙○○連續行使偽造私文書，足以生損害於他人，處有期徒刑陸月，如易科罰金，以
佰元折算壹日。緩刑貳年。如附表所示支票背面偽造「甲○○」之署押壹枚沒收。
    事  實
一、緣丙○○因建築營造工程需要，亟需大理石建材，遂先於民國（下同）九十年九
    月間某日，在其位於臺中市○○○路○段八九巷一弄十五號住處，將其所有如附
    表所示之支票，蓋印好發票人章後，乃持該紙支票，與其僱用之不詳姓名年籍已
    成年之臨時工，駕車前往甲○○任職位於臺中縣烏日鄉○○路上之石盟股份有限
    公司（下稱石盟公司），因見甲○○未在該公司內，遂於進入該公司前，在其所
    駕駛之車輛上，明知未得甲○○之同意或授權，竟基於意圖為自己不法所有及行
    使偽造私文書之概括犯意，先委由不知情之該名臨時工，在上開支票正面書寫如
    附表所示之票面金額及發票日期，及在背面偽造屬於私文書之「甲○○」署押之
    背書後，將之持向該公司成年之承辦人員充作購買大理石建材之款項而行使，足
    以生損害於甲○○及石盟公司，嗣因該承辦人員以該公司只接受現金為由，乃將
    該紙支票退還予丙○○，丙○○因而詐取財物未能得逞。又數日前，丙○○向乙○○借款新臺幣（下同）一百二十萬元時，因乙○○認其債信不佳，要求丙○○
    需持背面有債信甚佳之甲○○背書之支票交付，始同意借款，丙○○遂於未徵求
    甲○○之同意下，先予口頭同意後，乙○○即將一百二十萬元匯入丙○○指定之
    帳戶中；丙○○於上開支票經石盟公司承辦人員退還後，心想上開支票背面既已
    偽造有甲○○之背書，遂承前開犯意，將上開已偽造「甲○○」署押背書之支票
    ，於同日某時許，持往乙○○住處，並將之交付乙○○而行使之，足以生損害於
    甲○○及乙○○，並使乙○○陷於錯誤，誤以為該支票確有甲○○本人之背書，
    而予收受。嗣該紙支票屆期，乙○○予以提示付款，該支票因存款不足及拒絕往
    來而未獲兌現，乙○○向本院民事庭訴請丙○○及甲○○連帶給付票款，經甲○○抗辯前開支票之背書係屬偽造，乙○○始知受騙。
二、案經乙○○告訴臺灣臺中地方法院檢察署檢察官偵查起訴。
    理  由
一、訊據被告丙○○固坦承有於前揭時、地，明知未得甲○○之同意或授權，即委由
    不知情且不詳姓名年籍之成年臨時工，在如附表所示之支票背面，以背書之意思
    ，偽造「甲○○」署押之背書，並將之持向石盟公司成年之承辦人員充作購買大
    理石建材之款項行使，後因該承辦人員以需現金購買為由，退還該紙支票後，其
    即持該紙支票交付乙○○收執等情不諱，惟仍矢口否認有詐欺取財及行使偽造私
    文書之故意，辯稱：伊雖知悉在支票背面簽名，係代表背書，而伊確未經甲○○
    之同意或授權，即叫臨時工在支票背面簽名，但伊係因為急著需要大理石建材，
    而在石盟公司找不到甲○○，才會這樣做，後來因為石盟公司的承辦人員要求現
    金付款才肯出貨，伊才將該紙已簽有甲○○之支票帶回，其後，伊又因急著向乙○○調借現金周轉，一時不察，才將該紙支票交付乙○○，而疏未將支票背面「
    甲○○」之簽名塗銷，致甲○○須負擔背書人責任云云。然查：(一)、依告訴人乙○○於九十三年六月八日本院審理中證述：「我是從銀行匯款一百二十萬元給被
    告，我先匯款，被告才開支票給我。匯款前我有跟被告要求，開給我的支票必需
    有甲○○的背書，因為我知道甲○○的財力，甲○○和我住在同村，我也認識甲○○的兄弟姐妹，我是因為信任甲○○所以才會借錢給被告。．．．當初是因為
    被告有跟我講他會請甲○○背書，所以我才會借款給被告。」等語以觀，被告既
    係在告訴人乙○○先行匯款入其帳戶而同意借貸後，才持系爭支票交付告訴人乙○○收執，作為清償借款之用，則被告交付系爭支票當時，顯然無以支票調借現
    金之急迫性，意即被告自有充裕的時間，可返回家中，另行開立一紙無他人背書
    之支票交付告訴人乙○○，惟被告竟仍持背面已遭偽造「甲○○」背書之系爭支
    票交付告訴人乙○○，顯見被告確有明知該支票之背書係經偽造，而仍持以行使
    之故意；另參酌以告訴人乙○○堅稱伊有要求被告需提出有甲○○背書之支票，
    伊才會收受等語，益徵被告並非偶然且一時疏忽，始未將系爭支票背面「甲○○
    」之簽名塗銷，是被告前揭辯詞，應係事後卸責之詞，無足憑採。(二)、又被告在
    未經徵得甲○○之事前同意及授權下，即委由不知情之成年臨時工，在系爭支票
    背面偽造「甲○○」之署押，以表示甲○○係背書人，並進而分別持向石盟公司
    之成年承辦人員及告訴人乙○○而行使之，自分別足生損害於甲○○、石盟公司
    及告訴人乙○○無誤。(三)、此外，復有系爭如附表所示之支票正、反面影本及附
    於本院九十一年度訴字第一六０號民事案卷中之法務部調查局九十二年一月十五
    日調科貳字第０九一００九０六六五０號鑑定通知書各一紙在卷足稽，本件事證
    明確，被告犯行堪以認定。
二、按支票背書，在票據法上係表示對支票負擔保責任之意思，為法律規定之文書，
    並非依習慣表示一定用意之證明，亦非有價證券之一部，在支票背面偽造署押為
    背書，應成立偽造文書罪（最高法院七十年度臺上字第二一六二號判例意旨參照
    ）。本件被告利用不知情之臨時工，在如附表所示之支票背面偽造甲○○署押之
    背書，並持向石盟公司行使，而詐取大理石建材未遂，復持向告訴人作為借款之
    擔保使用而行使之，因而詐欺取財得逞，核其所為，分別係犯刑法第二百十六條
    、第二百十條之行使偽造私文書罪、同法第三百三十九條第一項之詐欺取財既遂
    罪及同條第三項之詐欺取財未遂罪。被告利用不知情之已成年臨時工，在如附表
    所示之支票背面偽造「甲○○」之署押一枚，為間接正犯。又被告偽造署押之行
    為，為偽造私文書之部分行為；偽造私文書後，復持以行使，其偽造私文書之低
    度行為，應為行使之高度行為所吸收，均不另論罪。再被告先後詐欺取財未遂及
    詐欺取財既遂之犯行，及二次行使偽造私文書之犯行，均時間緊接、方法相同，
    顯各係基於概括犯意反覆為之，均為連續犯，爰分別依刑法第五十六條之規定以
    一罪論，分別從較重之詐欺取財既遂罪及行使偽造私文書罪處斷，並各依法加重
    其刑。又被告所犯前開行使偽造私文書罪與詐欺取罪既遂罪間，有方法結果之牽
    連犯關係，為裁判上一罪，應從較重之行使偽造私文書罪處斷。再公訴人雖僅就
    被告在該紙支票上偽造甲○○之背書，並持該偽造背書之支票向告訴人乙○○行
    使及詐欺取財之犯行提起公訴，然檢察官就犯罪事實一部起訴者，其效力及於全
    部，本件被告於偽造甲○○之背書後，係先行持以向石盟公司之承辦人員行使並
    詐欺取財未遂之部分犯罪事實，與前揭公訴人起訴論罪科刑部分，分別有連續犯
    、牽連犯之關係，已如前述，本院自應就屬於裁判上一罪之該部分一併加以裁判
    ，附此敘明。爰審酌被告因缺乏現金購買建材及為便於借款，竟利用不知情之成
    年臨時工在如附表所示之支票背面偽造甲○○之署押，持向石盟公司欲詐取建材
    ，復持向告訴人借款，其犯罪動機、目的、手段及所生危害，暨其犯後仍否認部
    分犯行，不知悔悟等一切情狀，量處如主文所示之刑，並諭知易科罰金之折算標
    準。又被告前未曾受有期徒刑以上刑之宣告，有臺灣臺中地方法院檢察署刑案資
    料查註紀錄表及臺灣高等法院被告全國前案紀錄表在卷可按，且告訴人乙○○亦
    到庭表示其訴追之目的係希望被告能償還借款，並非要被告入監服刑，而被告亦
    已償還部分款項，是被告經此教訓，當知警惕而無再犯之虞，本院綜核各情，所
    宣告之刑，認以暫不執行為適當，併予宣告緩刑二年，以啟自新。末查，如附表
    所示支票背面「甲○○」之署押一枚，係屬偽造之署押，依刑法第二百十九條規
    定，不問屬於犯人與否，應予宣告沒收之。
據上論斷，應依刑事訴訟法第二百九十九條第一項前段，刑法第二百十六條、第二百
十條、第三百三十九條第一項、第五十五條、第四十一條第一項前段、第七十四條第
一款、第二百十九條，罰金罰鍰提高標準條例第一條前段、第二條，判決如主文。
中      華      民      國    九十三    年      六      月    二十三    日
                                臺灣臺中地方法院刑事第十三庭
                                    審判長法  官  許  旭  聖
                                          法  官  陳  可  薇
                                          法  官  許  月  馨
右正本證明與原本無異。
如不服本判決，應於判決送達後十日內向本院提出上訴狀，上訴於臺灣高等法院臺中
分院( 須附繕本 )。
                                          書記官
中      華      民      國    九十三    年      六      月    二十三    日
附錄法條
中華民國刑法第二百一十條
偽造、變造私文書，足以生損害於公眾或他人者，處五年以下有期徒刑。
中華民國刑法第二百一十六條
行使第二百十條至第二百十五條之文書者，依偽造、變造文書或登載不實事項或使登
載不實事項之規定處斷。
中華民國刑法第三百三十九條
意圖為自己或第三人不法之所有，以詐術使人將本人或第三人之物交付者，處五年以
下有期徒刑、拘役或科或併科一千元以下罰金。
以前項方法得財產上不法之利益或使第三人得之者，亦同。
前二項之未遂犯罰之。
 附表：
┌───┬──────┬──────┬────────┬────────┐
│ 品名 │ 票面金額   │ 發  票  人 │ 發  票  日  期 │ 票  據  號  碼 │
│      │（新台幣）  │            │                │                │
├───┼──────┼──────┼────────┼────────┤
│ 支票 │一百二十三萬│ 丙 ○ ○   │九十年十月十一日│ＮＴＡ九０六四五│
│      │六千元      │            │                │九八號          │
└───┴──────┴──────┴────────┴────────┘
